臺灣士林地方法院行政訴訟判決　
111年度交字第126號
原      告  鄭耀揚  
被      告  臺北市交通事件裁決所

代  表  人  蘇福智  
訴訟代理人  吳維中  
上列當事人間交通裁決事件，原告不服被告中華民國111年3月21
日北市裁催字第22-A01ZSK260號裁決，提起行政訴訟，本院判決
如下：
　　主　　　文
原處分撤銷。
訴訟費用新臺幣參佰元由被告負擔。被告應給付原告新臺幣參佰元。
　　事實及理由
壹、程序事項
    本件原告因不服被告於民國111年3月21日以北市裁催字第22
    -A01ZSK260號違反道路交通管理事件裁決書（下稱原處分）
    裁處其罰鍰新臺幣（下同）6,000元，駕駛執照扣繳，提起
    行政訴訟，依行政訴訟法第237條之1規定，應適用交通裁決
    事件訴訟程序，本院並依同法第237條之7規定，爰不經言詞
    辯論，逕為判決。
貳、實體事項
一、爭訟概要：
　　臺北市政府警察局文山二分局（下稱舉發機關）員警認原告
    於111年3月17日18時7分許，在臺北市文山區羅斯福路5段與
    興隆路1段路口，騎乘車牌號碼000-0000號普通重型機車（
    下稱系爭機車），有「駕駛執照業經註銷仍駕駛機車」之違
    規事實，而於同日填製臺北市政府警察局掌電字第A01ZSK26
    0號舉發違反道路交通管理事件通知單（下稱舉發通知單）
    當場舉發原告，並記載應到案日期為111年4月16日前。原告
    於111年3月21日向被告申請開立裁決書，被告乃於同日作成
    原處分，依道路交通管理處罰條例第21條第1項第4款規定，
    裁處原告罰鍰6,000元，駕駛執照扣繳。原告不服，遂提起
    本件行政訴訟。
二、原告起訴主張：
　㈠伊於本件舉發時不知駕照被註銷，經查證後，才知道因伊未
    依被告北市裁罰字第00-000000000號違反道路交通管理事件
    裁決書（下稱前處分）繳送駕照，伊駕照才被註銷。前處分
    為寄存送達即使合法，後續駕照吊扣期間、註銷沒有通知，
    並不合法等語。
　㈡並聲明：原處分撤銷。
三、被告答辯略以：
　㈠舉發員警於前揭時地見原告騎乘系爭機車未依規定兩段式左
    轉，依法攔查後，發現原告駕照已逕行註銷，爰依法當場舉
    發。另前處分於110年5月18日寄存於內湖東湖郵局合法送達
    在案，因原告未依前處分內容，於110年6月9日前繳送駕照
    ，爰依道路交通管理處罰條例第65條第1項第2款及第67條第
    3項規定，於110年12月20日起，逕為註銷原告之駕駛執照1
    年。原告之訴為無理由，請依法駁回原告之訴。
  ㈡並聲明：原告之訴駁回。
四、本院之判斷：
　㈠按「汽車駕駛人，有下列情形之一者，處新臺幣六千元以上
    一萬二千元以下罰鍰，並當場禁止其駕駛：…四、駕駛執照
    業經吊銷、註銷仍駕駛小型車或機車。…」，道路交通管理
    處罰條例第21條第1項第4款定有明文。
　㈡經查，原告騎乘系爭機車，於上揭時、地，經舉發機關員警
    舉發有「駕駛執照業經註銷仍駕駛機車」等情，有舉發通知
    單、舉發機關111年5月4日北市警文二分交字第1113015784
    號函暨所附前處分送達證書、機車駕照吊扣銷執行單報表、
    機車車籍查詢、駕駛人基本資料等附卷可稽（見本院卷第34
    、42-50頁）。
　㈢原告並不否認其於前揭時地，駕駛系爭機車經攔查之事實，
    然主張：前處分寄存送達後，並沒有另外通知伊駕照吊扣期
    間、註銷駕照，並不合法等語。按「行政機關作成行政處分
    有裁量權時，得為附款。無裁量權者，以法律有明文規定或
    為確保行政處分法定要件之履行而以該要件為附款內容者為
    限，始得為之。前項所稱之附款如下︰…二、條件。…」，行
    政程序法第93條第1項、第2項第2款定有明文。另按「行政
    處分有下列各款情形之一者，無效︰…七、其他具有重大明顯
    之瑕疵者。」，行政程序法第111條第7款亦有明文。而道路
    交通管理處罰條例第65條第1項第2款關於「吊扣期間加倍」
    及「吊銷駕駛執照」之易處處分，性質上為羈束處分，被告
    並無裁量權限，則依上開規定，被告如欲為附條件之行政處
    分，自應以法有明文或為確保行政處分法定要件之履行，始
    得為之。而法律未明定被告得為附條件「吊扣期間加倍」、
    「吊銷駕駛執照」之易處處分，且該附條件之行政處分為負
    擔處分，非「為確保行政處分法定要件履行」之授益處分，
    依上開規定，被告自不得為附條件之行政處分。經查，原告
    前於110年5月10日因「在六個月內，駕照違規記點共達六點
    以上者」，經被告以前處分裁處：「一、吊扣駕駛執照1個
    月，並應參加道路交通安全講習，駕駛執照限於110年6月9
    日前繳送，講習日期由辦理講習機關另行通知。二、上開駕
    駛執照逾期不繳送者：㈠自110年6月10日起吊扣駕駛執照2個
    月，並限於110年6月24日前繳送駕駛執照。㈡110年6月24日
    前未繳送駕駛執照者，自110年6月25日起吊銷並逕行註銷駕
    駛執照。駕駛執照吊（註）銷後，自110年6月25日起1年內
    不得重新考領駕駛執照」（見本院卷第62頁），可見前處分
    處罰主文第2項，係以原告未於110年6月9日前、110年6月24
    日前繳送駕駛執照為條件，將原吊扣駕駛執照1個月之處分
    ，變更為「吊扣駕駛執照2個月」及「吊（註）銷駕駛執照
    」之處分，屬附條件之行政處分，違反行政程序法第93條第
    1項規定，且依前處分處罰主文第2項所載內容，無法明確得
    知是否已確定生「吊扣期間加倍」或「吊銷駕駛執照」之法
    律效果，參酌最高行政法院106年度判字第633號判決、104
    年度高等行政法院及地方法院行政訴訟庭法律座談會提案二
    研討結果，該附條件之行政處分自具有重大明顯瑕疵，依行
    政程序法第111條第7款規定，應屬無效。被告以前處分對原
    告所為之附條件易處處分既屬無效，自不生吊銷原告駕駛執
    照之效力。又被告到庭陳稱：只有以前處分通知原告，逕行
    註銷駕駛執照沒有再另行通知原告等語（見本院卷第61頁）
    ，可見被告未另以行政處分對原告「吊扣期間加倍」或「吊
    銷駕駛執照」，是原告之駕駛執照尚未經被告吊銷，原告自
    無「駕駛執照業經註銷仍駕駛機車」之違規事實，原處分對
    原告裁罰，洵屬無據。
五、綜上所述，前處分處罰主文第2項關於「吊扣期間加倍」及
    「吊銷駕駛執照」之附條件行政處分，具有重大明顯瑕疵，
    應屬無效，被告亦未另對原告為吊銷駕駛執照之處分，是原
    告自無「駕駛執照業經註銷仍駕駛機車」之違規行為。從而
    ，被告依道路交通管理處罰條例第21條第1項第4款、違反道
    路交通管理事件統一裁罰基準及處理細則及違反道路交通管
    理事件統一裁罰基準表之規定，裁處原告罰鍰6,000元，駕
    駛執照扣繳，顯有違誤。原告訴請撤銷原處分，為有理由，
    應予准許。
六、本件判決基礎已臻明確，兩造其餘之攻擊防禦方法經本院斟
    酌後，核與判決不生影響，無一一論述之必要，併予敘明。
七、本件訴訟費用300元，應由敗訴之被告負擔。爰確定被告應
    給付原告之訴訟費用額如主文第2項後段所示。
八、據上論結，本件原告之訴為有理由，依行政訴訟法第237條
    之7、第237條之8第1項、第98條第1項前段，判決如主文。
中　　華　　民　　國　　111 　年　　7 　　月　　20　　日
　　　　　　　　　行政訴訟庭　法　官　林宜靜
以上為正本係照原本作成。
如不服本判決，應於判決送達後20日內，向本院提出上訴狀並表
明上訴理由（原判決所違背之法令及其具體內容或依訴訟資料可
認為原判決有違背法令之具體事實），其未載明上訴理由者，應
於提出上訴後20日內向本院補提理由書（上訴狀及上訴理由書均
須按他造人數附繕本，如未按期補提上訴理由書，則逕予駁回上
訴），並應繳納上訴裁判費新臺幣750元。
中　　華　　民　　國　　111 　年　　7 　　月　　20　　日
                              書記官  鍾堯任